最高法院刑事判決　　　　　　　　　　　　　　　九十一年度台上字第二二二八號
　　上　訴　人　甲○○
　　　　　　　　乙○○
　　右　一　人
　　選任辯護人　余枝雄律師
右上訴人等因違反槍砲彈藥刀械管制條例等罪案件，不服台灣高等法院中華民國八十
八年九月十四日第二審判決（八十八年度上訴字第二二九五號，起訴案號：台灣桃園
地方法院檢察署八十五年度偵字第一二七六三號、八十六年度偵字第四０九、七三三
二號），提起上訴，本院判決如左：
    主  文
上訴駁回。
    理  由
按刑事訴訟法第三百七十七條規定，上訴於第三審法院，非以判決違背法令為理由，
不得為之。是提起第三審上訴，應以原判決違背法令為理由，係屬法定要件。如果上
訴理由狀並未依據卷內訴訟資料，具體指摘原判決不適用何種法則或如何適用不當，
或所指摘原判決違法情事，顯與法律規定得為第三審上訴理由之違法情形，不相適合
時，均應認其上訴為違背法律上之程式，予以駁回。本件上訴人甲○○上訴意旨略稱
：(一)依刑事訴訟法第一百五十六條第二項立法意旨觀之，共同被告之自白或其他不利
之陳述固得作為認定其他共同被告犯罪之證據，但不得作為有罪判決之唯一證據，仍
應調查其他必要之證據，以察其是否與事實相符，亦即需有補強證據以擔保共同被告
自白之真實性始得採為斷罪之依據。本件案發後，楊世剛等人惟恐上訴人甲○○洩露
帶路之事，曾聯絡上訴人甲○○不要提及楊世剛等，嗣楊世剛、許智評等為警查獲，
即認係上訴人甲○○供出渠等涉案，始於警訊之供詞挾怨報復誣指上訴人甲○○，該
共犯之陳述自不可採信。又許智評警訊之供詞未經具結，且其於偵查及第一審具結後
均陳稱上訴人甲○○帶路時未問何事，亦無分配所得等語，該具結後之陳述自較可採
。原判決就許智評於偵查、原審、楊世剛於原審、證人謝瑞祥、葉正明有利上訴人甲
○○之供詞均不審酌，遽為上訴人甲○○不利之認定，有刑事訴訟法第一百五十六條
第二項之違法。(二)上訴人甲○○為楊世剛等帶路之初，渠等並未告知目的為何，上訴
人甲○○亦不知詐賭之事，僅因直覺認眾人找邱垂境一人應非好事，此乃主觀之猜測
，因此事後告知警員葉明正，希望管區能予提防。上訴人甲○○苟知悉渠等欲加害邱
垂境，何以向警員自曝犯罪並留下被追查之線索？上訴人甲○○既無法確知楊世剛等
妨害自由之計劃、行為，縱不察誤予帶路，要難認有幫助犯罪之意思。原判決以上訴
人甲○○曾向友人黃瑞進、警員葉明正提及邱垂境可能會出事等仍多合理懷疑之間接
證據推論上訴人甲○○知情幫助，顯已違反刑事訴訟法第一百五十四條之規定等語。
上訴人乙○○上訴意旨略稱：(一)上訴人乙○○與被害人邱垂境素不相識，從未謀面，
根本不知有設局詐賭新台幣一億餘元之事實，民國八十五年四月廿日左右亦不曾與許
智評、黃錫財、金鋼等人在台北商談詐賭金分配不公如何處理之事。楊世剛於原審亦
否認上訴人乙○○知情參與。雖許智評於案發前一日曾寄放手提袋於上訴人乙○○處
，但上訴人乙○○並未打開該手提袋，不知其內放置何物，更不知為槍枝，此亦據許
智評於第一審時供明。又黃錫財於第一審供承未與上訴人乙○○及楊世剛商議綁架邱
垂境之事，當日亦未見上訴人乙○○，此與許智評於另案第一審應訊所述相符。另被
害人邱垂境於警訊中稱未見過挾持渠之三人，偵查中亦未指認上訴人乙○○為歹徒之
一，足見上訴人乙○○確與邱垂境互不相識，不但事前未參與謀議如何分配詐賭金，
案發當日亦不曾至被害人家中參與綁架行為，如何論以共犯？(二)上訴人乙○○與被害
人邱垂境既素昧平生，不怕遭被害人邱垂境認出，若為共犯，何以作案日未被邀參加
？此與常情不合。可見同案被告許智評、黃錫財於警訊、偵查、審理時所為不利上訴
人乙○○之供述，無非卸責之詞，既背於經驗法則亦有瑕疵可指而與事實不符，乃原
判決置上開有利上訴人乙○○之證據於不顧，未詳加調查，亦未說明不足採信之理由
，即認上訴人乙○○為共犯，原判決自有採證違背經驗法則、應於審判期日調查之證
據未予調查、理由不備、判決不適用法則之違法情形等語。
惟查證據之取捨與其證明力之判斷，以及事實有無之認定，屬事實審法院之職權，苟
其取捨證據與判斷證據證明力並不違背經驗法則及論理法則，即不容任意指為違背法
令，而執為第三審適法之上訴理由。本件原判決認定上訴人甲○○有原判決事實欄所
載之幫助以非法方法剝奪人之行動自由累犯犯行，上訴人乙○○有原判決事實欄所載
共同未經許可無故持有手槍及妨害自由犯行，係以該事實已據共犯許智評於警訊供承
甚詳，並經被害人邱垂境於警訊、偵查、第一審指陳在卷，核與目睹被害人邱垂境遭
挾持之證人胡玉珍、邱垂通、黃碧雲證述情形相符，與已判決確定共犯黃錫財之供述
亦大致符合，並有原判決事實欄所載甲槍、乙槍、丙槍共三支及子彈共十五顆（其中
四顆已經試射）扣案及內政部警政署刑事警察局八十五年五月八日刑鑑字第二六八八
一號及八十五年九月八日刑鑑字第五六二二三號鑑驗通知書影本二紙在卷可資佐證，
有關上訴人甲○○部分，其於警訊中亦供承有帶路及認「不是什麼好事」，證人黃瑞
進、警員葉正明各證稱上訴人甲○○揚言「邱垂境過幾天會出事」、「有人要對邱垂
境不利」等語，足見上訴人甲○○為知情而予幫助。另有關上訴人乙○○部分，共犯
許智評於警訊、偵查中均詳述上訴人乙○○與楊世剛如何告知詐賭及分配不均，要伊
出面處理，又如何要伊綁架邱垂境等等，益證上訴人乙○○與許智評、楊世剛、黃錫
財及綽號「金光」者於作案之前即有謀議並分配由許智評、黃錫財及綽號「金光」者
下手實施，五人間有犯意聯絡行為分擔等證據，予以綜合判斷，認上訴人甲○○成立
刑法第三百零二條第一項妨害自由罪之幫助犯，並為累犯，除依累犯規定加重其刑外
，再依刑法第三十條之規定減輕其刑，上訴人乙○○部分並比較新舊法律，認係共犯
刑法第三百零二條第一項之以非法方法剝奪人之行動自由罪、修正前槍砲彈藥刀械管
制條例第七條第四項、第十一條第三項之罪。上訴人乙○○一行為持有前開三支槍枝
及子彈多發之行為同時觸犯修正前槍砲彈藥刀械管制條例第七條第四項、第十一條第
三項之罪，依想像競合犯之規定從一情節較重之修正前槍砲彈藥刀械管制條例第七條
第四項處斷。又所犯上開妨害自由及未經許可，無故持有手槍二罪，依牽連犯關係，
應從一重之未經許可無故持有手槍罪處斷，並均於法定刑內量處其刑，至扣案如原判
決所載甲槍、乙槍、丙槍共三支（含彈匣）及子彈共十一顆（不包括已經試射之子彈
四顆），均為違禁物，除已經試射之子彈四顆，已失其違禁物之性質，無從諭知沒收
外，其餘並依刑法第三十八條第一項第一款宣告沒收，已詳述其所憑證據及理由，並
指駁上訴人二人否認犯罪均為卸責之詞，證人楊世剛否認之詞為迴護之語，所為論斷
均有卷存資料可資覆按，從形式上觀察，原判決並無違背法令之情形。而有關上訴人
甲○○部分，原判決係依據共犯許智評於警訊之詳細供述，並參酌上訴人甲○○自承
有帶路情事，亦知「不是什麼好事」等等，依楊世剛等多人於夜間要求上訴人甲○○
帶路指認被害人邱垂境之住處，來意不善已不言可喻，上訴人甲○○復對友人黃瑞進
揚言「邱垂境過幾天會出事」、對警員葉正明稱「有人要對邱垂境不利」等，互為對
照綜合判斷，據以認定上訴人甲○○為知情幫助，已如前述，並非僅以許智評之供述
為唯一認定之依據，其論述並不違經驗法則或論理法則，亦不生上訴人甲○○所稱違
反刑事訴訟法第一百五十六條第二項以共同被告之自白為唯一證據之違法情形。況許
智評於警訊中係就其被訴案件坦承犯案經過，並提及上訴人甲○○知情、帶路乙節，
其苟有挾怨報復誣攀情形，何以未就挾持被害人部分併指上訴人甲○○亦為共犯？上
訴人甲○○指許智評警訊所述乃挾怨報復，已難置信。原判決採信許智評警訊之證言
，於法並無不合。另共犯楊世剛於本案內並未為不利上訴人甲○○之陳述，自無上訴
人所稱挾怨報復之問題。上訴人甲○○所指案發後楊世剛等人惟恐上訴人甲○○洩露
帶路之事曾聯絡其不要提及楊世剛等乙節，僅為上訴人甲○○之陳述，並無證據可資
參照。證人謝瑞祥、葉正明於第一審及偵查中雖陳稱上訴人甲○○曾提及有人要對邱
垂境不利、甲○○很怕許智評等語（第一審卷第一五八頁、偵一二七六三號偵查卷第
五十三頁背面），但上訴人甲○○是否畏懼許智評與許智評有無挾怨報復無關，再依
證人謝瑞祥、葉正明於同一筆錄內均陳稱上訴人甲○○並無自首涉案或提及帶路之事
（同一筆錄參照），顯見苟許智評或其他共犯未經查緝到案並供承犯罪情節，已無從
發現犯罪經過，本件並無上訴人甲○○所稱「自曝犯罪」或「留下被追查之線索」之
情形甚明，證人等陳述自非有利上訴人甲○○之事項。原判決未依楊世剛、謝瑞祥、
葉正明之證言為其有利之認定，於法亦無不合。有關上訴人乙○○部分，原判決已詳
為論述係依據許智評於警訊、偵查所述及共犯黃錫財所陳犯案經過、被害人邱垂境指
訴被害情節、證人胡玉珍、邱垂通、黃碧雲等目擊情形及扣案證物等綜合判斷，據以
認定上訴人乙○○為知悉謀議，並分配其他共犯三人下手實施，已如前述，況許智評
於偵查中另供承「楊世剛及乙○○有表示要我帶槍去邱垂境家」（八六偵二七七四號
偵查卷第九頁背面）、共犯楊世剛於原審時亦供陳「（法官問：與許智評等喝酒時，
許智評有說要邱垂境將詐賭的錢吐出來一起分？）他與乙○○在我家泡茶聊天時有談
到過」等語（第五十九頁），顯見上訴人乙○○確實知情參與，許智評所述乙節應非
虛妄，原判決前揭採證及認定，自無違反經驗法則、論理法則或判決理由不備、不適
用法則之情形。本件上訴意旨置原判決所為明白論斷於不顧，專憑其個人之意見，就
原判決理由已經詳細說明之事項，及原審採證認事之職權行使，漫事爭執，或泛言原
判決有不適用法則、適用法則不當、理由不備、採證違法之情形，殊與法律規定得為
第三審上訴理由之違法情形不相適合，其上訴為違背法律上之程式，應予駁回。
據上論結，應依刑事訴訟法第三百九十五條前段，判決如主文。
中      華      民      國    九十一    年      四      月    二十四    日
                              最高法院刑事第七庭
                                  審判長法官  張  信  雄
                                        法官  賴  忠  星
                                        法官  張  清  埤
                                        法官  呂  永  福
                                        法官  蕭  仰  歸
      右正本證明與原本無異
                                              書  記  官
中      華      民      國    九十一    年      五      月      一      日
